臺灣橋頭地方法院刑事判決　
111年度交訴字第2號
公  訴  人  臺灣橋頭地方檢察署檢察官
被      告  劉美和



指定辯護人  張瑋漢義務律師
上列被告因公共危險案件，經檢察官提起公訴（110年度偵字第1
0587號），本院判決如下：
    主  文
劉美和犯駕駛動力交通工具發生交通事故致人傷害而逃逸罪，累
犯，處有期徒刑肆月，如易科罰金，以新臺幣壹仟元折算壹日。
    事  實
一、劉美和明知其汽車駕駛執照業經吊銷，仍於民國110年5月4
    日18時許，駕駛車牌號碼0000-00號自用小客車，沿高雄市
    美濃區龍山街由東往西方向行駛。行經龍山街88之10號前時
    ，本應注意車前狀況及兩車並行之間隔，並隨時採取必要之
    安全措施，而依當時天候晴、日間自然光線、柏油路面乾燥無
    缺陷、道路無障礙物及視距良好，並無不能注意之情狀。竟疏
    未注意及此，仍貿然前行，適吳曾梅英騎乘車牌號碼000-00
    0號輕型機車，由龍山街88之10號起駛，左轉彎進入龍山街
    車道往西行駛，劉美和小客車左側後照鏡擦撞吳曾梅英機車
    右側把手，致吳曾梅英人車倒地受有腦震盪、右額及右腳擦
    挫傷之傷害（劉美和所涉過失傷害部分，未據告訴）。詎劉
    美和於肇事後，竟基於駕駛動力交通工具發生交通事故致人
    傷害而逃逸之犯意，未對吳曾梅英採取救護或其他必要措施
    ，復未停留於現場待警到場處理，逕行駕車離開現場。嗣為
    警據報到場處理，調閱路口監視器錄影畫面，循線查獲上情
    。
二、案經高雄市政府警察局旗山分局報告臺灣橋頭地方檢察署檢
    察官偵查起訴。
    理  由
一、被告以外之人於審判外之陳述，雖不符刑事訴訟法第159條 
     之1至第159條之4之規定，而經當事人於審判程序同意作為
      證據，法院審酌該言詞陳述或書面陳述作成時之情況，認
      為適當者，亦得為證據；當事人、代理人或辯護人於法院
      調查證據時，知有刑事訴訟法第159條第1項不得為證據之
      情形，而未於言詞辯論終結前聲明異議者，視為有前項之
      同意，刑事訴訟法第159條之5定有明文。經查，檢察官、
    被告劉美和（下稱被告）及選任辯護人對本院下述所引用之
    證據，均表示沒有意見，同意有證據能力（見本院交訴字卷
    第29、57、67頁），本院審酌該等證據之取得過程並無不當
    ，且無證明力明顯過低之瑕疵，復與本案待證事實間具有相
    當之關聯性，以之為本案證據尚無不當，認得為本案之證據
    ，是依刑事訴訟法第159條之5之規定，均有證據能力。關於
    本判決以下所引用之非供述證據，與本案待證事實均具有關
    連性，亦無證據證明係實施刑事訴訟程序之公務員因違背法
    定程序或以不法方式所取得，當有證據能力，復經本院審理
    時，提示並告以要旨，使當事人充分表示意見，自得為證據
    使用。
二、認定事實之依據
　　㈠上開犯罪事實，業經被告於本院審理時坦承不諱（見本院
      交訴字卷第67、73頁），核與證人即被害人吳曾梅英、證
      人朱素明於警詢時所為證述大致相符（見警卷第13至18頁
      ），並有警員職務報告、衛生福利部旗山醫院急診病歷、
      護理紀錄單、救護紀錄表、道路交通事故現場圖、道路交
      通事故調查報告表㈠、㈡、道路交通事故談話紀錄表、案發
      現場照片及車損照片、監視器影像截圖、車輛詳細資料列
      表、證號查詢汽車駕駛人之公路監理電子閘門資料、舉發
      違反道路交通管理事件通知單、110報案紀錄單等件在卷
      可稽（見警卷第19至38、41至45、55至69、75至83頁），
      足認被告之自白與事實相符，洵堪採為論罪科刑之依據。
      又本案交通事故發生後，被害人旋由救護車送往旗山醫院
      急診，並經醫師診斷受有如犯罪事實欄所載之傷害，此有
      前開急診病歷、救護紀錄表存卷可佐。從而，被害人傷勢
      確與案發時間密接，且受傷之情況實與一般人發生車禍事
      故可能所受傷勢相當，堪認被害人之傷勢確係在上開時、
      地，因其所騎乘機車與被告所駕駛之汽車擦撞所致，此部
      分事實亦可認定。
　　㈡按汽車行駛時，駕駛人應注意車前狀況及兩車並行之間隔
      ，並隨時採取必要之安全措施，道路交通安全規則第94條
      第3 項前段定有明文。被告駕駛汽車，本應依循上開交通
      安全規定，且依當時天候、路況、視距等客觀情形，並無
      不能注意之特別情事，竟未注意車前狀況及兩車並行間隔
      ，貿然前行，致與被害人所騎機車發生碰撞，被告駕車行
      為顯有過失。衡以左側後照鏡與駕駛人位置甚近，如左側
      後照鏡發生擦撞，為汽車駕駛人行駛於道路上時視線自然
      所及，應屬駕駛人必然會發現，且能感受車體擦撞相關物
      體之震動聲響，可預見其駕駛動力交通工具肇事，有可能
      發生人車倒地。而被害人機車與被告汽車發生擦撞，因機
      車無防護設備，通常難以完全避免受有身體或四肢之擦挫
      傷乃至骨折等傷害，被告對此日常生活之經驗法則應無欠
      缺認識之理，則被告自可預見被害人之身體將因兩車碰撞
      受有傷害。是依前開說明，被告就本案交通事故既有過失
      ，且知悉被害人可能受傷之情況下，本負有發生交通事故
      後停留在現場之義務，然被告卻未報警處理或留下可供聯
      絡之個人資料，即率爾騎車離去，而為逃逸之意思決定，
      足證被告涉有駕駛動力交通工具發生交通事故致人傷害而
      逃逸之犯行。
　　㈢綜上所述，本案事證明確，被告上開犯行堪以認定，應依
      法論科。
三、論罪
　　㈠被告行為後之刑法第185條之4之規定，業於110年5月28日
      修正公布，並自同年月30日生效施行，修正後之規定已將
      「肇事」之不確定法律概念，修正為「發生交通事故」，
      以資明確外，並就違反注意義務之情節、法益侵害之程度
      ，分別訂定不同之法定刑度，本案被告因過失發生交通事
      故，致被害人受有傷勢而逃逸，如依修正前刑法第185條
      之4規定，將處「1年以上7年以下有期徒刑」，而修正後
      之刑法第185條之4第1項前段，則處「6月以上5年以下有
      期徒刑」，經比較後，以修正後之規定有利於被告，依刑
      法第2條第1項但書規定，自應適用被告行為後即修正後刑
      法第185條之4規定論處。
　　㈡核被告所為，係犯修正後刑法第185條之4第1項前段之駕駛
      交通工具發生交通事故致人受傷而逃逸罪。
　　㈢被告前因不能安全駕駛案件，經臺灣屏東地方法院109年度
      交簡字第156號判決判處有期徒刑2月確定，而於109年6月
      8日易科罰金執行完畢等情，此有臺灣高等法院被告前案
      紀錄表在卷可佐，其於前案有期徒刑執行完畢後，5年以
      內故意再犯本件有期徒刑以上之罪，為累犯。而司法院釋
      字第775 號解釋文及理由之意旨，係指構成累犯者，不分
      情節，一律加重最低本刑，於不符合刑法第59條所定要件
      之情形下，致生行為人所受之刑罰超過其所應負擔罪責之
      個案，不符罪刑相當原則、比例原則。於此範圍內，在修
      正前，為避免發生上述罪刑不相當之情形，法院就該個案
      應裁量是否加重最低本刑；依此，該解釋係指個案應量處
      最低法定刑、又無法適用刑法第59條在內減輕規定之情形
      ，法院應依此解釋意旨裁量不予加重最低本刑（最高法院
      108年度台上字第338號判決意旨參照）。查本件並無司法
      院大法官釋字第775號解釋意旨所謂無法適用刑法第59條
      減輕規定之情形（詳後述），並斟酌被告所犯前案，為酒
      後駕車之不能安全駕駛動力交通工具罪，與本案均屬使用
      動力交通工具犯罪之類型，罪質具有類似性。且被告是於
      前案執行完畢後不到一年再犯，時間相隔不久，被告展現
      高度之法敵對意識，並無罪責不相當之情形，故應依刑法
      第47條第1項累犯規定依法加重其刑。
　　㈣審之被告所犯修正後刑法第185條之4第1項前段之駕駛動力
      交通工具發生交通事故，致人傷害而逃逸罪，其法定刑係
      6月以上5年以下有期徒刑，然同為發生交通事故而逃逸者
      ，其原因動機不一，犯罪情節亦未必盡同，造成危害社會
      之程度自屬有異，法律科處此類犯罪，所設之法定最低本
      刑卻屬相同，倘於個案再有其他依法應予加重其刑之事由
      ，恐無從依法易科罰金，不可謂之不重，自非不可依客觀
      之犯行與主觀之惡性二者加以考量其情狀，是否有可憫恕
      之處，適用刑法第59條之規定酌量減輕其刑，期使個案裁
      判之量刑，能符合比例原則。本院審酌本案下列情節：
　　  ⒈被告車輛係在龍山街上直行，固然有前述疏失，但相較
        於嚴重超速、闖紅燈等，可能造成信賴交通規則之用路
        人生命危險，被告之違規情節並非至為重大。且當時係
        被告車輛之後照鏡與被害人機車把手碰撞，而非兩車主
        要車體部分碰撞，碰撞力道不大，肇事情節亦非嚴重。
　　  ⒉被害人所受為腦震盪、右額及左腳擦挫傷等傷勢，車禍
        後意識始終清醒，生命徵象正常，有救護紀錄表可考。
        可見被害人傷勢尚非嚴重，並非命危、昏厥或無自救能
        力之人。且被害人倒地後旋即為朱素明發現並向119報
        案送醫，在半小時內救護車即到場救治，一小時內即到
        衛生福利部旗山醫院急診，據證人朱素明證述在卷，並
        有救護紀錄表可查，被告肇事所生危害性非大。
　　  ⒊又本案交通事故發生地點是在鄉間道路，僅有少量交通
        流量，現場無障礙物，日間、視距良好等情，有道路交
        通事故調查報告表㈠在卷可憑，尚不至於因車流量大、
        夜間視線不清等因素，造成被害人更進一步之侵害。
　　  ⒋被告已坦承犯行並表示有意與被害人調解，但被害人於
        警詢即表示不要提出告訴，也不要請求賠償等語（見警
        卷第16頁），於本院準備程序中亦陳稱：我沒有事，不
        用被告賠償等語（見本院交訴字卷第31頁），是被害人
        始終無意追究亦無庸賠償，並非被告無意彌補犯罪所生
        損害。
　　  ⒌被告就本案關於駕駛動力交通工具發生交通事故，致人
        傷害而逃逸之犯行，依前述累犯規定加重其刑後，所得
        量處之最低刑期為有期徒刑7月，已不得易科罰金而勢
        將入監服刑。但依被告犯罪之具體情狀及行為背景觀之
        ，確屬情輕法重，致其在客觀上足以引起社會一般人之
        同情，本院審酌上情，認應依刑法第59條之規定酌減其
        刑。
　　㈤被告所犯修正後刑法第185條之4第1項前段之駕駛動力交通
      工具發生交通事故，致人受傷而逃逸犯行，同時有上開刑
      之加重、減輕事由，應依刑法第71條第1項規定先加後減
      之。又被告駕駛自用小客車確有過失情節，已如前述，自
      無修正後刑法第185條之4第2項減免其刑規定之適用，併
      此敘明。
四、爰審酌被告於肇事後逃逸，實有不該，但考量本案僅輕微碰
    撞、被害人所受傷勢尚非嚴重、被告過失情形非重大等犯罪
    情節，被告於本院審理時坦承犯行，且被害人無意追究，可
    見犯罪所生損害非大，及被告於本院審理時自述：高職畢業
    ，因為身障，目前打零工維生，現在都沒有工作靠跟親戚周
    轉，是低收入戶等語之教育程度、家庭經濟生活狀況，並有
    高雄市美濃區公所低收入戶證明書在卷可憑（見本院交訴字
    卷第35頁），量處如主文所示之刑，且諭知易科罰金之折算
    標準。
據上論斷，應依刑事訴訟法第299條第1項前段，判決如主文。
本案經檢察官靳隆坤提起公訴，檢察官鍾葦怡到庭執行職務。
中　　華　　民　　國　　111 　年　　3 　　月　29 　　日
                  刑事第一庭    審判長法　官  楊智守
　　　　　　　　　                    法  官  林筠
　　　　　　　　　                    法  官  王奕華
以上正本證明與原本無異。
如不服本判決應於收受判決後 20 日內向本院提出上訴書狀，並
應敘述具體理由。其未敘述上訴理由者，應於上訴期間屆滿後20
 日內向本院補提理由書 (均須按他造當事人之人數附繕本)「切
勿逕送上級法院」。
中　　華　　民　　國　　111 　年　　3 　　月　　29 　日
                                      書記官  董明惠
附錄論罪科刑法條全文：
（修正後）中華民國刑法第185條之4第1項
駕駛動力交通工具發生交通事故，致人傷害而逃逸者，處6月以
上5年以下有期徒刑；致人於死或重傷而逃逸者，處1年以上7年
以下有期徒刑。